【裁判字號】    95,上訴,325
【裁判日期】    950328
【裁判案由】    違反毒品危害防制條例
【裁判全文】
臺灣高等法院高雄分院刑事判決         95年度上訴字第325號
    上  訴  人  臺灣高雄地方法院檢察署檢察官
    被      告  甲○○
上列上訴人因被告違反毒品危害防制條例案件，不服臺灣高雄地
方法院94年度訴字第1732號中華民國94年11月30日第一審判決（
起訴案號：臺灣高雄地方法院檢察署94年度毒偵字第3069號，及
移送併案審理（94年度毒偵字第4833號、94年度毒偵字第5155號
、94年度毒偵字第5766號），提起上訴，暨移送併辦（95年度毒
偵字第329 號），本院判決如下：
    主  文
原判決撤銷。
甲○○連續施用第一級毒品，累犯，處有期徒刑壹年肆月，扣案
之第一級毒品海洛因參拾捌包【均含包裝袋，壹包（驗後淨重零
點壹公克、包裝重零點貳參公克）、壹包（驗後淨重零點零捌公
克、包裝重零點貳公克）、拾包（驗後淨重零點捌玖公克、包裝
重壹點捌貳公克）、貳拾伍包（驗後淨重貳點參柒公克、包裝重
伍點貳柒公克）、壹包（驗後淨重零點零捌公克、空包裝重零點
壹捌公克）】，均沒收銷毀之；注射針筒貳支，均沒收。
    事  實
一、甲○○曾於民國90年間因竊盜案件，經臺灣高雄地方法院以
    90年度雄簡字第1216號判決判處有期徒刑5 月確定，於94年
    1 月28日徒刑執行完畢出監。復因施用毒品案件，經本院裁
    定送觀察勒戒後，認有繼續施用毒品之傾向，再經裁定入戒
    治處所施以強制戒治，於91年3 月28日停止戒治，至91年10
    月21日保護管束期滿執行完畢，並由臺灣高雄地方法院檢察
    署檢察官於91 年10 月24日，以91年度戒毒偵字第1001號為
    不起訴處分確定。
二、詎甲○○於前受強制戒治執行完畢釋放後5 年以內，猶不知
    悔改，明知海洛因業經公告為毒品危害防制條例第2 條第2
    項所列管之第一級毒品，不得非法持有、施用，竟仍基於施
    用第一級毒品海洛因之概括犯意，自94年3 月25日15時50分
    許回溯24小時內之某時至94年7 月10日16時許止，在高雄市
    左營區蓮池潭風景區內等處，以將海洛因摻水置入注射針筒
    施打之方式，連續施用第一級毒品海洛因多次。嗣分別於94
    年3 月25日、同年6 月3 日、同年6 月17日、同年7 月10日
    為警查獲，均經其同意採集尿液送驗，並扣得其所有海洛因
    37包【均含包裝袋，1 包（驗後淨重0.1 公克、包裝重0.23
    公克）、1 包（驗後淨重0.08公克、包裝重0.2 公克）、10
    包（驗後淨重0.89公克、包裝重1.82公克）、25包（驗後淨
    重2.37公克、包裝重5.27公克）】及其所有供施用海洛因用
    之注射針筒2 支，而查悉前情。
三、甲○○又承前施用第一級毒品海洛因之概括犯意，先於94年
    11月16日15時許，在高雄市○○區○○路116 巷1 號之2 住
    處施用第一級毒品海洛因1 次，又連續於94年11月25日17時
    許回溯24小時內之某時，在不詳處所，施用第一級毒品海洛
    因1 次。嗣於94年11月25日16時許，在高雄市○○區○○路
    1-1 號，經警盤查時，主動將藏放於左腳下之第一級毒品海
    洛因1 包（驗後淨重0.08公克、空包裝重0.18公克）扣案，
    且警方經其同意後採尿送檢驗結果，呈嗎啡陽性反應，而得
    知上情。
四、案經高雄市政府警察局左營分局分別報請臺灣高雄地方法院
    檢察署檢察官分別偵查起訴及移送原審及本院併案審理。
    理  由
一、被告甲○○經本院合法傳喚，無正當理由不到庭，被告雖於
    警訊及偵查中否認於94年11月25日17時許回溯24小時內之某
    時，在不詳處所，施用第一級毒品海洛因1 次之事實，然被
    告對於其餘於上揭時、地連續施用第一級毒品海洛因之犯罪
    事實，業據被告甲○○於警訊、偵查及原審審理時供認不諱
    ，且被告於94 年3月25日、同年6 月3 日、同年6 月17日、
    同年7 月10日、同年11月25日，分別為警查獲當時所採集之
    尿液，經送檢驗結果，均呈毒品嗎啡陽性反應，此分別有高
    雄市立凱旋醫院濫用藥物尿液檢驗報告5 紙（參94年度毒偵
    字第3069號卷第27頁、原審卷第45頁、第63頁、94年度毒偵
    字第5766號卷第21頁、95年度毒偵字第329 號第24頁）在卷
    可稽，又扣案之白色粉末38包，經檢驗結果均含有海洛因成
    分，有法務部調查局94年7 月6 日調科壹字第220020335 號
    、94年7 月26日調科壹字第220020588 號、94年9 月14日調
    科壹字第220020763 號、94年10月7 日調科壹字第22002112
    2 號、95年2 月6 日調科壹字第220022131 號鑑定通知書各
    1 紙附卷可證（參原審卷第29頁、第68頁、第81頁、第125
    頁、95年度毒偵字第329 號第32頁），復有被告供承為其所
    有供施用海洛因所用之注射針筒2 支扣案可資佐證，綜上，
    足認被告自白與事實相符，其確有連續多次施用第一級毒品
    海洛因之犯行無訛。而人體投與海洛因後，迅速水解轉變為
    嗎啡，再循嗎啡之代謝途徑，排出體外，百分之五十以上於
    8 小時內，自尿中排出，百分之九十於24小時內，自尿中排
    出等情，業據行政院衛生署藥物食品檢驗局以（80）藥檢壹
    字第056954號函闡釋明確。可見被告確有於94年11月25日17
    時許回溯24小時內之某時，在不詳處所，施用第一級毒品海
    洛因1 次之犯行，應堪認定。
二、按犯毒品危害防制條例第10條施用毒品罪者，檢察官應先將
    被告送勒戒處所觀察、勒戒，經觀察、勒戒後，認有繼續施
    用毒品傾向者，應由檢察官聲請法院裁定令入戒治處所施以
    強制戒治，強制戒治期滿或交付保護管束期滿，應由檢察官
    為不起訴之處分。觀察勒戒或強制戒治執行完畢釋放後，5
    年內再犯第10條之罪，檢察官應依一般刑事訴訟程序予以起
    訴論罪科刑。此觀諸毒品危害防制條例第20條第1 項、第2
    項、第23條規定自明。被告前既曾因施用毒品案件，經原審
    法院裁定送觀察勒戒後，認有繼續施用毒品之傾向，再經裁
    定入戒治處所施以強制戒治，於91年3 月28日停止戒治，至
    91年10月21日保護管束期滿執行完畢，有臺灣高等法院被告
    前案紀錄表在卷可稽，其於強制戒治執行完畢釋放後5 年內
    再犯本件施用第一級毒品案件，依前述規定應予論罪科刑。
三、按海洛因為毒品危害防制條例第2 條第2 項所稱之第一級毒
    品。核被告甲○○所為，係犯毒品危害防制條例第10條第1
    項之施用第一級毒品罪。被告施用第一級毒品前，持有第一
    級毒品之低度行為，應為其後施用第一級毒品之高度行為所
    吸收，故不另論罪。被告先後多次施用第一級毒品海洛因犯
    行，時間緊接，犯罪構成要件相同，顯係基於概括犯意反覆
    為之，應依連續犯之規定，論以一罪，並依法加重其刑。公
    訴人雖僅就被告於94年3 月25日15時50分前24小時內之某時
    之犯罪行為起訴，餘者未於起訴書中敘及，但連續犯為裁判
    上一罪，檢察官就犯罪事實一部起訴，依刑事訴訟法第267
    條規定，其效力及於全部，法院自屬有權一併審理。又被告
    曾因竊盜案件，經原審法院以90年度雄簡字第1216號判決判
    處有期徒刑5 月確定，於94年1 月28日執行完畢出監，有臺
    灣高雄地方法院檢察署刑案資料查註紀錄表及臺灣高等法院
    被告前案紀錄表可按，其於有期徒刑執行完畢後，5 年以內
    再犯有期徒刑以上之罪，為累犯，應依刑法第47條規定，加
    重其刑，並遞加重之。
四、原判決以被告甲○○罪證明確，因予論罪科刑，固非無見；
    惟查：原判決對於被告於94年11月16日15時許及94年11月25
    日17時許回溯24小時內之某時，各施用第一級毒品海洛因1
    次之犯行，未及一併審酌，尚有未合。公訴人上訴意旨，執
    此指摘原判決不當，為無理由，自應由本院將原判決予以撤
    銷改判。爰審酌被告於前經觀察、勒戒及強制戒治執行完畢
    釋放後，仍未能徹底戒絕毒品，5 年內再犯本件施用毒品罪
    ，顯見其自制力不足，無法擺脫毒品，未能體悟施用毒品對
    自己、家人造成之傷害及社會之負擔，惟念所犯施用毒品罪
    乃屬戕害自身身心健康行為，尚未對他人造成實害，其行為
    本身對社會所造成之危害並非直接，反社會性之程度應屬較
    低，且其犯後已坦認犯行，以及其犯罪動機、目的、手段、
    智識程度為國小畢業，及參酌其施用毒品之次數、時間長短
    等一切情狀，量處有期徒刑1 年4 月。至扣案之白粉38包【
    均含包裝袋，1 包（驗後淨重0.1 公克、包裝重0.23公克）
    、1 包（驗後淨重0.08公克、包裝重0.2 公克）、10包（驗
    後淨重0.89公克、包裝重1.82公克）、25包（驗後淨重2.37
    公克、包裝重5.27公克）、1 包（驗後淨重0.08公克、空包
    裝重0.18公克）】，經送驗結果確均含第一級毒品海洛因成
    分，已如前述，包裝袋部分，因包覆毒品海洛因，衡情顯難
    與毒品完全析離，應一體視同毒品，均應依毒品危害防制條
    例第18條第1 項前段規定，宣告沒收銷燬之。又扣案之注射
    針筒2 支，均係被告所有，供其施用第一級毒品海洛因所用
    之物，業據被告供明在卷，爰依刑法第38條第1 項第2 款規
    定，併予宣告沒收。
五、被告甲○○經合法傳喚，無正當理由不到庭，不待其陳述逕
    行判決。
據上論斷，應依刑事訴訟法第369 條第1 項前段、第364 條、第
371 條、第299 條第1 項前段，毒品危害防制條例第10條第1 項
、第18條第1 項前段，刑法第11條、第56條、第47條、第38條第
1 項第2 款，判決如主文。
本案經檢察官張其主到庭執行職務。
中    華    民    國    95    年    3     月    28    日
                  刑事第二庭    審判長法  官  林正雄
                                      法  官  陳啟造
                                      法  官  黃壽燕
以上正本證明與原本無異。
如不服本判決應於收受本判決後10日內向本院提出上訴書狀，其
未敘述上訴理由者，並得於提起上訴後10日內向本院補提理由書
狀（均須按他造當事人之人數附繕本）「切勿逕送上級法院」。
中    華    民    國    95    年    3     月    28    日
                                      書記官  王婉蓉
附錄本判決論罪科刑法條：
毒品危害防制條例第10條
  施用第一級毒品者，處6 月以上5 年以下有期徒刑。
  施用第二級毒品者，處3 年以下有期徒刑。


司法院資訊處製作；財團法人民間司法改革基金會備份。
